臺灣板橋地方法院民事裁定　　　　　　100年度監宣字第146號
聲　請　人　羅美惠
代　理　人　周信宏律師
相　對　人　黃淑萍
　　　　　　黃仁祥
關　係　人　黃為民
上列聲請人聲請監護宣告事件，本院裁定如下：
    主      文
宣告黃淑萍（女、民國○○年○○月○○日生、身分證統一編號：Ｚ000
000000號）為受監護宣告之人。
宣告黃仁祥（男、民國○○年○○月○ 日生、身分證統一編號：Ｚ000
000000號）為受監護宣告之人。
選定羅美惠（女，民國○○年○ 月○○日生，身分證統一編號：Ｚ000
000000號）為受監護宣告之人黃淑萍之監護人。
選定黃為民（男，民國○○年○ 月○○日生，身分證統一編號：Ｚ000
000000號）為受監護宣告之人黃仁祥之監護人。
指定黃為民（男，民國○○年○ 月○○日生，身分證統一編號：Ｚ000
000000號）為受監護宣告之人黃淑萍之會同開具財產清冊之人。
指定羅美惠（女，民國○○年○ 月○○日生，身分證統一編號：Ｚ000
000000號）為受監護宣告之人黃仁祥之會同開具財產清冊之人。
聲請費用新臺幣貳仟元由受監護宣告之人黃淑萍、黃仁祥負擔。
    理      由
一、本件聲請意旨略以：
(一)聲請人羅美惠係相對人黃淑萍、黃仁祥之母親，相對人二人
    之長兄、祖父母、外祖父母均已過世，相對人二人均未婚、
    無子女，其等最近親屬僅有父母即聲請人與黃為民，相對人
    黃淑萍自16歲即住在教養院迄今，曾經住過八德殘障啟智教
    養院、中壢某教養院、瑞源啟智教養院，目前住於財團法人
    桃園縣私立龍潭啟智教養院已10餘年；相對人黃仁祥自7、8
    歲間即住在教養院迄今，曾經住過八德殘障啟智教養院、中
    壢某教養院、財團法人桃園縣私立龍潭啟智教養院約10年，
    目前在新北市私立宏祥護理之家。
(二)相對人黃淑萍自民國75年6 月16日接受鑑定、並領有「智障
    、極重度、永久有效」之殘障手冊，僅唸過小學一年級，現
    年31歲，根據行政院衛生署桃園療養院相對人黃淑萍病歷基
    本資料記載：「3 歲才會走、8 歲才會講、12至13歲自行控
    制大小便」、「一直在教養院，從16歲到目前」、「大小便
    需人協助清理、可吃飯但會掉地上、平常只有吃飯時才會講
    單字」、「重殘障，靠人協助才能移動」、「角色功能極差
    ，連個人衛生進食等都要照顧」。
(三)相對人黃仁祥自75年6 月16日接受鑑定，並領有「智障、極
    重度」之殘障手冊，現年29歲，根據財團法人恩主公醫院病
    歷紀錄記載：「不明的癲癇未提及難治的癲癇、智能遲鈍：
    低能」、「黃仁祥較晚起床、起床後會大叫、每天尿床、2
    小時帶去廁所，沖水不尿，出來卻在門口尿尿…」、「常會
    突然大叫、推別的病患之輪椅」。
(四)綜上所述，足見相對人黃淑萍、黃仁祥均罹有極重度之智障
    ，顯已不能為意思表示或受意思表示或不能辨識其意思表示
    之效果，為此依民事訴訟法第597 條之規定，檢附戶籍謄本
    、中華民國殘障手冊、身心障礙手冊、行政院衛生署桃園療
    養院病歷、財團法人恩主公醫院病歷、親屬系統表、同意書
    等件為證，聲請宣告相對人黃淑萍、黃仁祥為受監護宣告之
    人等語。
二、按對於因精神障礙或其他心智缺陷，致不能為意思表示或受
    意思表示，或不能辨識其意思表示之效果者，法院得因本人
    、配偶、四親等內之親屬、最近一年有同居事實之其他親屬
    、檢察官、主管機關或社會福利機構之聲請，為監護之宣告
    ，民法第14條第1 項定有明文。本院審驗相對人黃淑萍之心
    神狀況，並依板橋中興醫院馮德誠醫師鑑定結果，認為「一
    、精神障礙或其他心智缺陷之有無、內容及障礙程度：有精
    神障礙或其他心智缺點。二、障礙程度：意思表示或辨識意
    思表示效果之程度為完全不能。三、預後及回復之可能性：
    無恢復可能性。四、建議為監護之宣告」等語；另審驗相對
    人黃仁祥之心神狀況，依板橋中興醫院馮德誠醫師鑑定結果
    ，認為「一、精神障礙或其他心智缺陷之有無、內容及障礙
    程度：有精神障礙或其他心智缺點。二、障礙程度：意思表
    示或辨識意思表示效果之程度為完全不能。三、預後及回復
    之可能性：無恢復可能性。四、建議為監護之宣告」等語，
    此有該醫院出具之精神鑑定報告書二件為憑，認相對人黃淑
    萍、黃仁祥因精神障礙或其他心智缺陷，致完全不能為意思
    表示，故聲請人聲請對相對人黃淑萍、黃仁祥為監護之宣告
    為有理由，應予准許，爰依前開規定，宣告相對人黃淑萍、
    黃仁祥為受監護宣告之人。
三、次按受監護宣告之人應置監護人。法院為監護之宣告時，應
    依職權就配偶、四親等內之親屬、最近一年有同居事實之其
    他親屬、主管機關、社會福利機構或其他適當之人選定1 人
    或數人為監護人，並同時指定會同開具財產清冊之人。法院
    為前項選定及指定前，得命主管機關或社會福利機構進行訪
    視，提出調查報告及建議。監護之聲請人或利害關係人亦得
    提出相關資料或證據，供法院斟酌。法院選定監護人時，應
    依受監護宣告之人之最佳利益，優先考量受監護宣告之人之
    意見，審酌一切情狀，並注意下列事項：（一）受監護宣告
    之人之身心狀態與生活及財產狀況。（二）受監護宣告之人
    與其配偶、子女或其他共同生活之人間之情感狀況。（三）
    監護人之職業、經歷、意見及其與受監護宣告之人之利害關
    係。（四）法人為監護人時，其事業之種類與內容，法人及
    其代表人與受監護宣告之人之利害關係。民法第1110條、第
    1111條、第1111條之1 分別定有明文。查聲請人羅美惠為受
    監護宣告人黃淑萍之母親，關係人黃為民為受監護人黃仁祥
    之父親，並經其家屬一致同意推舉羅美惠、黃仁祥為監護人
    ，有上開戶籍謄本、同意書及親屬系統表等件在卷可稽，並
    參見本院100 年7 月8 日非訟事件筆錄，本院審酌聲請人羅
    美惠為受監護宣告人黃淑萍之母親，關係人黃為民為受監護
    人黃仁祥之父親，有意願擔任黃淑萍、黃仁祥之監護人，聲
    請人羅美惠、關係人黃為民亦有監護黃淑萍、黃仁祥之能力
    及意願，並適於任之，是由聲請人羅美惠任受監護宣告人黃
    淑萍之監護人，關係人黃為民任受監護人黃仁祥之監護人，
    符合受監護宣告人黃淑萍、黃仁祥之最佳利益，爰依民法第
    1111條第1 項之規定，選定聲請人羅美惠為受監護宣告人黃
    淑萍之監護人，關係人黃為民為受監護人黃仁祥之監護人。
    另本院參酌聲請人羅美惠為相對人即受監護宣告之人黃仁祥
    之母親、關係人黃為民為相對人即受監護人黃淑萍之父親，
    爰依上揭規定，指定聲請人羅美惠為受監護宣告之人黃仁祥
    之會同開具財產清冊之人、關係人黃為民為受監護人黃淑萍
    之會同開具財產清冊之人。
四、依民事訴訟法第608 條第1 項裁定如主文。
中    華    民    國    100   年    7     月    15    日
                  家事庭  法  官  毛崑山
以上正本係照原本作成。
如不服本裁定關於選定監護人及指定會同開具財產清冊之人等部
分，應於送達後10日內向本院提出抗告狀，並繳納抗告費新臺幣
1,000 元；其餘關於宣告監護之部分，不得抗告。
中    華    民    國    100   年    7     月    15    日
                          書記官  許力方